臺灣高等法院高雄分院刑事判決　　　　　　　　　九十二年度上訴字第二二六八號
　　上　訴　人
　　即　被　告　丁○○
右上訴人因搶奪等案件，不服臺灣高雄地方法院九十二年度訴字第二一六六號中華民
國九十二年十月三十一日第一審判決（起訴案號：臺灣高雄地方法院檢察署九十二年
度偵緝字第一四七六號），提起上訴，本院判決如左：
    主  文
上訴駁回。
    事  實
一、丁○○前於民國（下同）八十九年間因竊盜、搶奪案件，經法院分別判處有期徒
    刑七月、一年確定，於九十年十二月三日接續執行完畢。詎其仍不思悔悟，復意
    圖為自己不法之所有，於九十二年四月九日晚間八時二十分許，騎乘車牌號碼Ｎ
    Ｌ五－八五五號重型機車，在高雄市前鎮區○○○路六十九號前，見乙○○單獨
    騎乘機車同向行駛在前，認有機可乘，即利用乙○○不備之際，騎乘上開機車自
    乙○○左後方靠近，並下手拉扯搶奪乙○○所有放置於機車腳踏板處之皮包一個
    【內有現金新台幣（下同）二百元、行動電話一具、信用卡十四張等物】，惟因
    皮包為機車吊鉤卡住，丁○○僅將皮包背帶拉斷而未得手，丁○○乃又折返逼近
    乙○○，正欲接續出手行搶之際，為路人陳明進、沈宏斌、黃松齡等人發現，當
    場合力逮捕，送交據報前往現場之警員而查獲。丁○○旋即由員警依法逮捕，並
    帶回高雄市政府警察局前鎮○○○○路派出所偵訊，詎丁○○明知其係屬依法逮
    捕之人，並已置於甲權力拘束之下，竟不甘受逮，為避免刑責，另行起意，基於
    脫逃之犯意，於翌日即同年四月十日凌晨一時許，利用等待律師到場之機會，趁
    派出所員警丙○○等人不注意之際，以口水塗抹手銬，使之鬆脫後，自該復興路
    派出所脫逃，嗣經臺灣高雄地方法院檢察署發佈通緝，於九十二年七月二十九日
    下午五時三十分許，在屏東縣萬丹鄉萬大橋下之南北向路段，為警緝獲到案。
二、案經乙○○訴由高雄市政府警察局前鎮分局移送臺灣高雄地方法院檢察署檢察官
    偵查起訴。
    理  由
一、訊據上訴人即被告丁○○（下稱被告）固供承有上開為警逮捕後，掙脫手銬逃離
    警局等情不諱，惟矢口否認有何搶奪、脫逃犯行，辯稱：當天是我騎車與被害人
    發生擦撞，我回去關心問她有無受傷，不是要搶她皮包；脫逃部分是因為警察不
    聽我解釋，要打我，我很害怕，不得已之下才脫逃云云。惟查：
（一）被告於上開時、地騎車靠近，並下手拉扯、搶奪告訴人乙○○放置於機車腳踏
      板上之皮包一個，因未得手再度折返，為路人陳明進、沈宏斌、黃松齡當場逮
      獲並報警查獲等事實，已據告訴人乙○○於偵查時指訴綦詳（偵緝卷五一至五
      二頁），核與證人陳明進、沈宏斌、黃松齡於偵查中證述之情節相符（九一九
      ０號偵卷十五至十七頁），並有乙○○出具之贓物認領保管收據一紙可資佐證
      。
（二）被告雖辯稱：當天我是與乙○○發生擦撞，我倒退回去問她有沒有受傷云云，
      惟告訴人乙○○已於偵查中明確指訴：被告騎機車從我左後方靠近，他出手搶
      我的皮包，我皮包放在機車前腳踏板處，在行進中被搶，被告手有拉到皮包，
      但皮包是勾在車上，所以帶子斷掉，他沒有搶走皮包，後來他又停下來後退再
      靠近我旁邊，手又伸出來，我問他要做什麼，他用台語回答我要做什麼，口氣
      很不好，他沒有問我有沒有受傷，眼睛一直盯著我皮包看，要動手再搶，我就
      將皮包抱在胸前，當時路人喊搶劫，被告聽到後立即牽機車逆向迴轉要逃跑時
      ，撞到另一台機車才被抓到等語，被告倘僅止於不小心擦撞告訴人之機車，告
      訴人之認知應不致發生如此大之差距。又證人陳明進於偵查中證稱：我看到被
      告騎機車經過被害人時，從後面出手搶被害人之皮包，當時被害人也是騎機車
      行進間，被告拉住被害人的皮包，但沒有搶到，後來他牽起機車逆向逃跑，從
      我方向過來，有撞到另一名婦人，我就當場將他抓住，等警察來處理等情屬實
      （見前開偵卷第十五頁背面），參以果如被告所辯：當時是車禍，我是要回去
      關心被害人傷勢等語屬實，豈有未出口詢問告訴人有無受傷，復未報警處理之
      理？顯與一般人遇交通車禍事故之反應及現場處理程序均不符，足徵被告上開
      所辯，純係事後避就卸責之詞，難以採信。又按被告以外之人於偵查中向檢察
      官所為之陳述，除顯有不可信情況者外，得為證據，新修正刑事訴訟法第一百
      五十九條之一第二項定有明文，本件告訴人乙○○及證人陳明進、沈宏斌、黃
      松齡於偵查中既已證述明確，並無顯不可信之情況，其等證述，自得為證據。
（三）又被告於上開時、地為警依法逮捕後，趁隙鬆脫銬於戒護欄上之手銬，自派出
      所脫逃等事實，已據其於警訊、偵查、原審及本院審理中供承在卷，並經證人
      即高雄市政府警察局前鎮○○○○路派出所本案承辦警員丙○○於偵查時結證
      證稱明確（九一九０號偵卷十七頁），核與證人即復興路派出所警員陳正忠、
      陳根慰、林龍江、葉弘琇於偵訊中結證證稱情節相符（前開偵卷十八頁），事
      證明確。至被告辯稱：係因警察打我，我才脫逃云云，惟被告係利用等待律師
      之空檔，趁隙脫逃一情，業據被告於原審審理中自承在卷（原審卷第六十四頁
      ），並經證人丙○○於偵訊中證稱：我訊問到一半，被告說要請律師，我就停
      止訊問，將他銬在欄杆上等語屬實，倘如被告所辯：員警有刑求情事，豈有應
      被告之要求停止訊問，並讓被告聯絡家人及聘請律師之理？顯與常理不符。又
      刑求不外在取得被告之自白，但觀之被告警詢筆錄並未承認有搶奪未遂之事實
      ，益證警員並未對被告刑求；至於被告供稱警員毆吉信於檢察官偵查中有承認
      對被告刑求云云，但遍查警員丙○○於偵查中之筆錄，並無承認有刑求被告之
      內容，有偵查筆錄在卷可查，而被告對證人丙○○接受檢察官訊問之筆錄，於
      偵查中亦表示無意見（見偵緝卷第四十一頁正面）。況被告供稱：我在警局雖
      有受傷，但沒有驗傷等語，其既未能提出驗傷證明供法院審酌；又被告茍無脫
      逃之犯意，為何離開警局之後，不向檢察官投案，而係經檢察官發布通緝緝獲
      始歸案。是被告所稱係被警刑求始脫逃，係避就之詞。
（四）綜上所述，被告所辯均係卸責之詞，不足採信，其有前揭搶奪未遂及脫逃之犯
      行，均堪以認定。又告訴人乙○○於偵查中已指訴甚為明確，本院認已無再予
      傳喚交互詰問之必要，附此敘明。
二、核被告丁○○所為，係犯刑法第三百二十五條第三項、第一項之搶奪未遂罪及同
    法第一百六十一條第一項之脫逃罪。被告已著手於搶奪行為而未得手，為未遂犯
    ，應依刑法第二十六條前段規定，按既遂犯之刑度減輕其刑。其所犯上開搶奪未
    遂與脫逃二罪間，犯意各別，構成要件互殊，應予分論併罰。又被告前於八十九
    年間因竊盜、搶奪案件，經法院分別判處有期徒刑七月、一年確定，於九十年十
    二月三日接續執行完畢等情，有臺灣高等法院被告全國前案紀錄表及臺灣高雄地
    方法院檢察署刑案資料查註紀錄表各一份在卷可按，其於前案執行完畢後，五年
    內再犯本件有期徒刑以上之本案二罪，均為累犯，應均依刑法第四十七條之規定
    加重其刑，就搶奪未遂罪部分並依法先加後減。
三、原審以被告罪證明確，適用刑法第三百二十五條第三項、第一項、第一百六十一
    條第一項、第二十六條前段、第四十七條、五十一條第五款規定，審酌被告素行
    不佳，有前揭刑案紀錄資料在卷可稽，於其前所犯搶奪罪執行完畢後，竟不知悔
    改，此次再次下手搶奪單獨騎車之女性，顯見其毫無悔過之意，並於接受警詢時
    故意脫逃，經發布通緝始緝獲到案，妨害警察機關對於犯罪之查緝，惡性非輕，
    及其犯罪後之態度，及其搶奪犯行對被害人之身心造成之影響等一切情狀，就搶
    奪未遂部分量處有期徒刑一年，就脫逃部分量處有期徒刑四月，並定其應執行刑
    為有期徒刑一年三月。原審認事用法核無違誤，量刑亦稱妥適，被告上訴意旨仍
    執前詞否認犯罪而指摘原判決不當，為無理由，應予駁回。
據上論結，應依刑事訴訟法第三百六十八條，判決如主文。
本案經檢察官彭南雄到庭執行職務。
中    華    民    國      九十三      年      二      月     十九   日
                              臺灣高等法院高雄分院刑事第五庭
                                  審判長法官  曾永宗
                                        法官  郭玫利
                                        法官  邱永貴
右正本證明與原本無異。
如不服本判決應於收受本判決後十日內向本院提出上訴書狀，其未述上訴理由者，
並得於提起上訴後十日內向本院補提理由書狀（均須按他造當事人之人數附繕本)「
切勿逕送上級法院」。
                                      書記官  梁雅華
中    華    民    國      九十三      年      二      月     十九   日
附錄本判決論罪科刑法條：
中華民國刑法第三百二十五條第一項、第三項：
  意圖為自己或第三人不法之所有，而搶奪他人之動產者，處六月以上五年以下有期
  徒刑。
  第一項之未遂犯罰之。
中華民國刑法第一百六十一條第一項：
  依法逮捕、拘禁之人脫逃者，處一年以下有期徒刑。
